臺灣臺南地方法院民事判決　九十三年度婚字第四一四號
　　原　　　告　甲○○○
　　被　　　告　乙○○
　　　　　　　　　　　　　居台.
右當事人間請求離婚等事件，經本院於民國九十三年八月三日言詞辯論終結，判決如
左：
    主      文
准原告與被告離婚。
訴訟費用由被告負擔。
    事實及理由
一、原告起訴主張：兩造於民國六十六年間結婚，育有長女楊鳳玉、次女楊鳳霖、三
    女楊鳳珠、四女楊鳳娟（現均已成年），詎被告自婚後即經常酗酒，並動輒以三
    字經及暴力相向，復經常以如原告離開被告即將兩造所生之四名子女送往孤兒院
    等語威脅原告，原告因恐四名子女變成孤兒，遂對被告之惡行多所容忍，惟被告
    並未因此而有所悔悟，反倒變本加厲，自八十八年間起至九十年九月間，在台南
    縣歸仁鄉○市村○段三五巷三號住處，以煙灰缸、電風扇或徒手毆打原告頭部十
    餘次，其中九十年三月六日被告甚至將原告毆打至受有頭部外傷，九十年間亦曾
    抓著次女楊鳳霖之頭髮去撞地，原告為恐再受傷害，乃報警處理並向鈞院聲請核
    發保護令，經鈞院以九十年度家護字第四二四號核發民事通常保護令在案，原告
    本以為被告受此保護令之制約後，應知所收斂，孰料被告仍不改其惡行，依舊動
    輒以三字經及拳腳相向，並分別於九十一年七月底及九十一年八月三十一日凌晨
    持刀要殺害兩造所生之三女楊鳳珠及以拳頭毆打三女楊鳳珠，原告乃於九十一年
    八月三十一日凌晨報警處理，並在警方之保護下搬離兩造共同居住之住所即台南
    縣歸仁鄉○○路○段五一五巷一二號，並向鈞院聲請保護令，嗣經鈞院再以九十
    一年度家護字第四六七號核發民事通常保護令在案，原告本以為與被告暫時分居
    可以避免再遭傷害，並給予被告反省，孰料被告不僅未深自檢討，努力挽回夫妻
    感情或與原告母女聯繫，反倒於九十一年十一月上旬，被告在歸仁鄉文化國小附
    近黃昏市場與原告及四女楊鳳娟相遇時，當眾以三字經及原告「討客兄」才會離
    家等不堪之言語辱罵原告，並騎摩托車欲衝撞原告與楊鳳娟，原告只得攜楊鳳娟
    加速離開現場，始免遭傷害，另於九十一年十二月底，被告又在歸仁鄉○○路麵
    攤遇見原告，被告仍不改其習，依舊以三字經辱罵原告，原告只得倉惶逃離，並
    搬離歸仁鄉以免再遭傷害，原告本以為得藉此分居之機有所喘息，孰料被告又於
    九十二年四月二十九日前往原告工作之工廠找原告，並於工廠門口再度辱罵原告
    「討客兄」，致使原告遭受異樣眼光，原告已無法再承受如此身體及精神上之虐
    待。本件被告不僅經常對原告拳腳相向，而經常懷疑原告不貞，並經常以三字經
    及討客兄等不堪入耳之穢言於公共場合辱罵原告，顯見被告除主觀上認為原告與
    人通姦而不信任原告之外，客觀上亦經常以言語、行動表示原告有此行為，被告
    誣指原告與人通姦之行為，已使原告感受精神上之痛苦，致不堪繼續同居，自屬
    不堪同居之虐待，另被告亦經常毆打原告，同樣使原告身體上受有不堪同居之虐
    待，均構成民法第一千零五十二條第一項第三款不堪同居之虐待之離婚事由。又
    被告上開所為，已使原告無法與之再為夫妻共同生活，被告甚至要求如原告要離
    婚，要給被告新台幣（下同）五十萬元，足徵兩造情意淡薄，被告顯已無維持婚
    姻之意願，故兩造婚姻因可歸責於被告之原因已然破裂，自有難以維持之重大理
    由，為此原告爰依民法第一千零五十二條第一項第三款及同條第二項規定，請求
    判決兩造離婚等語。並聲明：如主文所示。
二、被告則以：伊自兩造婚後至今有打原告超過十次以上，因兩造吵架時，原告都很
    大聲，且伊叫原告小聲，原告仍不聽，甚至說「不然你打我呀」或是「到外面打
    」，況原告也會反擊伊或不理伊的問話；另因伊懷疑原告離家期間有討客兄，故
    有辱罵原告三字經及討客兄等語，當時伊友人之妻亦有聽到，也有在麵攤遇到原
    告時用三字經罵原告，但伊並未騎機車衝撞原告及女兒；再九十一年間伊所持之
    刀，係原告藏在床頭櫃中，因三女楊鳳珠辱罵伊，伊才持刀要嚇楊鳳珠及原告；
    再伊於九十二年四月二十九日因已三天未進食，才前往原告工作處所找原告借二
    百元，伊確實有講如原告要離婚，要給伊五十萬元，但因已經結婚二十多年了，
    所以多多少少還有夫妻感情，不同意離婚等語，資為抗辯。並聲明：原告之訴駁
    回。
三、兩造不爭執之事實：兩造於六十六年間結婚，現婚姻關係存續中，並育有長女楊
    鳳玉、次女楊鳳霖、三女楊鳳珠、四女楊鳳娟（現均已成年），此並有戶籍謄本
    一件可稽，堪信為真實。
四、得心證之理由：
（一）原告主張被告自婚後即經常對原告拳腳相向，其中自八十八年間起至九十年九
      月間，以煙灰缸、電風扇或徒手毆打原告頭部十餘次，九十年三月六日該次甚
      至將原告毆打至受有頭部外傷，九十年間亦曾抓著次女楊鳳霖之頭髮去撞地，
      經本院以九十年度家護字第四二四號核發民事通常保護令在案，復分別於九十
      一年七月底及九十一年八月三十一日凌晨持刀要殺害兩造所生之三女楊鳳珠及
      以拳頭毆打三女楊鳳珠，原告不得已乃於九十一年八月三十一日凌晨報警處理
      ，並在警方之保護下搬離兩造共同居住之住所，嗣再經本院以九十一年度家護
      字第四六七號核發民事通常保護令在案，又於九十一年十一月上旬，在歸仁鄉
      文化國小附近黃昏市場，當眾以三字經及原告「討客兄」才會離家等不堪之言
      語辱罵原告，並騎摩托車欲衝撞原告與楊鳳娟，另於九十一年十二月底，在麵
      攤遇見原告時，以三字經辱罵原告，又於九十二年四月二十九日前往原告工作
      之工廠找原告，並於工廠門口再度辱罵原告「討客兄」，致使原告遭受異樣眼
      光，原告已無法再承受如此身體及精神上之虐待等情，業據提出本院九十年度
      家護字第四二四號裁定、九十一年度家護字第四六七號裁定影本各一件為證，
      被告固自承伊有打原告超過十次以上，也有在公共場合辱罵原告三字經及討客
      兄等情事，然辯稱：因兩造吵架時，原告都很大聲，且伊叫原告小聲，原告仍
      不聽，甚至說「不然你打我呀」或是「到外面打」，況原告也會反擊伊或不理
      伊的問話，另因伊懷疑原告離家期間有討客兄，故辱罵原告，但伊並未騎機車
      衝撞原告及女兒，又伊持刀是要嚇楊鳳珠、原告，伊於九十二年四月二十九日
      前往原告工作處所找原告是要借二百元云云，惟查：證人即兩造所生之四女楊
      鳳娟到庭證稱：「（問：有無看過父親打母親？）從我國小三年級就有看過，
      到現在約十年，最後一次是九十年九月間，這樣超過十次以上，有時候因為小
      孩管教問題，有時候是因為父親喝酒情緒不好要發洩，父親有時用手腳、有時
      候用煙灰缸或電扇打母親頭部、手腳，還有經常罵母親三字經，還有在九十一
      年拿刀恐嚇我們，說要殺我們，九十一年十一月保護令核發後父親有遇到我及
      母親，父親就辱罵母親三字經及討客兄，還有作動作騎機車要衝撞我們，但是
      沒有撞到」等語（見本院九十三年七月六日言詞辯論筆錄），核與原告所述相
      符，復經本院依職權調取本院九十年度家護字第四二四號及九十一年度家護字
      第四六七號民事卷宗核閱無誤，況被告所執事由，均非得作為其對原告施暴及
      當眾辱罵之正當事由。從而，被告之抗辯，委無足採，原告之主張應堪採信。
（二）按夫婦因尋常細故迭次毆打，即有不堪同居之痛苦（最高法院十九年上字第一
      一二八號判例意旨參照）。經查兩造於六十六年間結婚後，被告因細故毆打原
      告成傷至少十次以上，已難謂非慣行之毆打，又經常辱罵原告三字經及討客兄
      等語，且不顧其尊嚴與夫妻情義，在子女及外人面前亦不避諱等情，實不能不
      謂已達不堪同居之虐待，原告依據民法第一千零五十二條第一項第三款訴請離
      婚，自應予准許。
（三）原告依據民法第一千零五十二條第一項第三款不堪同居之虐待之事由訴請離婚
      既應予准許，其另依同條第二項之其他難以維持婚姻之重大事由訴請離婚，即
      無再予審究之必要，附此敘明。
五、結論：
    本件原告之訴為有理由，依民事訴訟法第七十八條，判決如主文。
中　　　華　　　民　　　國　　九十三　　年　　　八　　　月　　 十七 　　日
                               臺灣臺南地方法院家事法庭
~B法　　　官　黃瑪玲
右為正本係照原本作成
如對本判決上訴，須於收受決正本後二十日內提出上訴狀(須按他造人數附繕本)
中　　　華　　　民　　　國　　九十三　　年　　　八　　　月　　 十七 　　日
~B法院書記官
